【裁判字號】    88,易,1138
【裁判日期】    890131
【裁判案由】    竊盜
【裁判全文】
臺灣士林地方法院刑事判決                        八十八年度易字第一一三八號
    公  訴  人  臺灣士林地方法院檢察署檢察官
    被      告  戊○○
                丙○○
                乙○○
右列被告等因竊盜案件，經檢察官提起公訴（八十八年度偵字第一二八四號），本院
判決如左：
    主  文
戊○○、丙○○、乙○○均無罪。
    理  由
一、公訴意旨略以：被告戊○○、丙○○與乙○○共同意圖為自己不法之所有，得知
    丁○○因案通緝，不敢住在臺北縣三芝鄉○○路六五之二號三樓家中，有機可乘
    ，於民國八十七年十二月二十三日零時許，毀壞上址丁○○住處門鎖，侵入屋內
    ，竊取丁○○所有音響一組（含喇叭二個）、電腦主機一台、數據機一台、外接
    式硬碟一台、數位像機一台、汽車賽車式座椅一個、照像機一台、棉被一組、西
    裝外套三件、人民幣、美金、各國紀念幣若干、香水二十瓶、新台幣一萬二千元
    等物，得手逃逸時，為該大樓錄影機錄下其影像，嗣因丁○○調取住處大樓電梯
    錄影帶，發現有被告戊○○等三人搬運遭竊之財物，始知上情，因認被告戊○○
    、丙○○、乙○○涉有結夥三人以上毀越門扇於夜間侵入住宅竊盜罪嫌云云。
二、按犯罪事實應依證據認定之，無證據不得推定其犯罪事實。又不能證明被告犯罪
    者，應諭知無罪之判決，刑事訴訟法第一百五十四條、第三百零一條第一項分別
    定有明文。另按事實之認定，應憑證據，如未能發現相當證據，或證據不足以證
    明，自不能以推測或擬制之方法，為裁判基礎；且被告否認犯罪事實所持之辯解
    ，縱屬不能成立，仍非有積極證據足以證明其犯罪行為，不能遽為有罪之認定，
    最高法院分別著有四十年臺上字第八六號判例、三十年度上字第一八三一號判例
    可資參照。
三、訊據被告戊○○、丙○○、乙○○三人固不諱言曾前往丁○○住處搬取音響、電
    腦、汽車座椅、相機、數據機等物品，惟均矢口否認有竊盜犯行，被告戊○○辯
    稱：丁○○因案通緝，獲悉住處門鎖被破壞，復不敢返家，故要求其前往換鎖，
    並將貴重物品搬至其家中保管，因當日清晨四、五時許，發現丁○○住處另有物
    品遭竊，丁○○才指係其行竊云云。被告丙○○、乙○○均辯稱：因戊○○稱友
    人通緝中，要渠等幫忙搬東西，不知係要行竊云云。公訴意指認被告三人涉有竊
    盜犯行，無非係以告訴人丁○○指訴並未要被告戊○○等人前往搬運並換鎖，且
    渠與被告戊○○二人交情匪淺，應無誣指被告戊○○等行竊之理，且有錄影帶一
    捲為證等情為其論據，然查：
    (一)按以被害人之陳述為認定犯罪之依據時，必其陳述並無瑕疵，且就其他方面調
      查，又與事實相符，始能認有證據能力（最高法院六十一年度台上字第三○九
      九號）。所謂無瑕疵，係指被害人所為不利被告之陳述，與社會上一般生活經
      驗或卷存其他客觀事實並無矛盾而言。至所謂就其他方面調查認與事實相符，
      非僅以所援用之旁證足以證明被害結果為已足，尤須綜合一切積極佐證，除認
      定被告確為加害人之可能外，在推理上無從另為其他合理原因之假設。有一不
      合於此，即不能以被害人之陳述做為論斷之證據。本件告訴人丁○○雖於警訊
      中指稱其住處門鎖遭破壞並失竊物品係被告戊○○夥同三名不詳姓名男子所為
      （詳偵查卷第十二頁背面），嗣被告戊○○表示因受告訴人之託而前往搬東西
      等語，告訴人亦否認曾有委託之事（詳偵查卷第五七至五八頁、第七二頁），
      惟其於本院調查中則改稱：因朋友打電話通知其住處門鎖被破壞，故其叫戊○○去換鎖、搬東西等語，本院即當庭撥放偵查庭錄音帶並詢問為何與在警訊、
      偵查中所述均不相同，其答稱：「是警察要我這樣說，所以我在偵訊也只好說
      如此。」云云（均詳本院八十八年九月七日訊問筆錄）、「：：：我在桃園打
      行動電話，委託戊○○，請他們把值錢東西搬出來，我從桃園回來，自己去把
      東西搬回來。」（詳本院八十八年九月二十八日訊問筆錄），又改稱：「是楊
      搬完後有打電話予我，我是否有託楊等人去搬東西，我忘記了。」、「是看了
      錄影帶之後才知道楊等人有搬東西，然後我們才到楊家把東西搬回來。」（詳
      本院八十八年十一月二日訊問筆錄）、其之前有告訴戊○○等人把東西搬回來
      、「是被告等一搬完即打電話予我，我即自桃園趕回臺北。」、「（問：是何
      時打電話叫戊○○等人去搬？）是當天晚上自桃園打電話。」等語（詳本院八
      十九年一月十一日訊問筆錄），已見告訴人之說詞反覆，先稱並未委託被告戊○○等人代搬物品，後改稱有以電話委託，時而稱係事前委託，時而稱係被告
      戊○○搬完方通知其，時而稱係看錄影帶後方知被告戊○○有去搬東西云云，
      出入甚鉅，非無瑕疵可指。
    (二)又經告訴人陳稱其於八十七年十二月二十三日凌晨人尚在桃園，隨後北上與被
      告戊○○見面並清點自其家中搬出之物品，並於快天亮時與戊○○一同返回其
      於淡金路之住處查看少了哪些東西等情（詳本院八十九年一月十一日訊問筆錄
      ），則除非其事前曾委託被告戊○○搬東西，或事後立即接獲被告戊○○之通
      知，否則何能知悉該事，並立即北上與被告戊○○見面、清點物品。如告訴人
      事先曾委託被告戊○○前往其住處搬運物品，則被告戊○○及其所邀集之人手
      丙○○、乙○○均受託而為，應非行竊，自不待言。如告訴人係事後方接獲被
      告戊○○之通知而知悉該事，則如被告戊○○意在行竊，何需立即通知告訴人
      該事而自暴竊跡，又何需大費周章趁夜間行竊，衡均與常情有違。
    (三)查被告戊○○、丙○○、乙○○等三人係於八十七年十二月二十二日晚間十一
      時五十八分進入上開房屋所在大樓之電梯，有本院勘驗筆錄附卷可稽，及錄影
      帶一捲扣案可資佐證；然上開房屋之門鎖係於白天遭到破壞一節，業據證人即
      居住於隔鄰之楊顯榮於警訊中陳明無訛（詳其八十八年十一月二十七日訊問筆
      錄），故被告戊○○等三人前往搬運物品之夜間，顯與該門鎖遭到破壞之時間
      不合，另查無證據證明上開門鎖即係遭被告等三人所破壞。並經被告乙○○陳
      稱：係其將告訴人住處之門鎖換掉等語（詳偵查卷第十一頁），核與被告戊○○、丙○○所述（詳偵查卷第六五頁背面、第二九頁、第五八頁背面、本院八
      十八年九月七日訊問筆錄）、告訴人丁○○所述（詳本院八十八年九月七日訊
      問筆錄）均相符合，如被告戊○○等三人意在竊盜，實無更換該處門鎖之必要
      。
    (四)再查，於八十七年十二月二十三日當天除被告戊○○等三人外，另有綽號「秤
      仔」之謝福來於凌晨二時三十七分許前往告訴人之住處搬取大批東西等情，亦
      經本院勘驗前揭錄影帶屬實，並據告訴人陳明在卷（詳本院八十七年一月十一
      日訊問筆錄），故告訴人失竊之物品當不止於自被告戊○○處所取回之物品；
      又八十七年十二月二十三日上午係由被告戊○○前往該大樓調取監視錄影帶一
      節，經被告戊○○迭陳在卷，核與告訴人所述相符（詳偵查卷第七二頁背面）
      ，如被告戊○○確有行竊，其應無主動為告訴人取回錄影帶之可能。衡情應係
      當日告訴人與被告戊○○碰面後，發覺取回之物品顯少於所失竊之物品，雙方
      發生爭執，被告戊○○為證明渠等所搬取之物品而主動為告訴人調取錄影帶以
      辨明之。
    綜上各節所述，告訴人反覆無常之指訴已有明顯之瑕疵，其所述內容與常情亦有
    未合，並與被告乙○○為之更換門鎖、被告戊○○為之調取錄影帶、當日凌晨即
    將所搬運之物品交付予告訴人等客觀事實存有矛盾，故尚難遽採告訴人尚有瑕疵
    之陳述做為被告戊○○等三人論罪之依據。此外復查無其他積極證據足資證明被
    告戊○○等三人有公訴意旨所指之竊盜犯行，本件既難證明被告戊○○、丙○○
    、乙○○等三人犯罪，自應均為無罪之諭知。
四、另臺灣士林地方法院檢察署以八十八年十二月八日甲○氣88偵11704字第 9411號
    函移送併案審理被告戊○○另涉竊盜案件，本件既經諭知該被告無罪，即無裁判
    上一罪關係，本院無從併予審理，應檢還請檢察官續為偵查，附此敘明。
據上論斷，應依刑事訴訟法第三百零一條第一項，判決如主文。
本案經檢察官李學玨到庭執行職務。
中     華     民     國     八十九     年     一     月      三十一     日
                                  臺灣士林地方法院刑事第一庭
                                      法  官  彭  幸  鳴
右正本證明與原本無異。
如不服本判決，應於判決送達後十日內，向本院提出上訴狀。
                                      書記官  郭  玲  華
中     華     民     國     八十九     年     二     月        二       日


司法院資訊處製作；財團法人民間司法改革基金會備份。
